【裁判字號】    97,訴,26
【裁判日期】    980708
【裁判案由】    損害賠償
【裁判全文】
臺灣臺北地方法院民事裁定                97年度訴字第26號
原      告  捷盛聯運有限公司
法定代理人  乙○
訴訟代理人  張慧婷律師
被      告  立達國際運通股份有限公司
法定代理人  甲○○
訴訟代理人  黃智娟律師
上列當事人間請求損害賠償事件，原告為訴之追加，本院裁定如
下：
    主  文
原告追加之訴駁回。
追加之訴訴訟費用由原告負擔。
    理  由
一、按訴狀送達後，原告不得將原訴變更或追加他訴，但請求之
    基礎事實同一者，不在此限，民事訴訟法第 255條第1項第2
    款固定有明文，惟所謂基礎事實同一，係指變更或追加之訴
    與原訴之主要爭點有其共同，各請求利益之主張在社會生活
    上可認為同一或關連，而就原請求之訴訟及證據資料，於審
    理繼續進行在相當程度範圍內具有同一性或一體性，得期待
    後請求之審理予以利用，俾先後兩請求同一程序得加以解決
    ，避免重複審理，進而為統一解決紛爭者而言，判斷是否合
    於民事訴訟法第 255條第1項第2款請求之基礎事實同一，應
    考慮被告之防禦權是否受到不利益及在訴訟之過程，准予為
    訴之變更、追加後，原來已經進行過之訴訟資料與證據資料
    ，有無繼續使用之可能性及價值（最高法院81年度臺抗字第
    401號及90年度抗字第561號裁判意旨參照）。
二、經查：
  （一）原告起訴主張：訴外人亞加倍工業股份有限公司（即AG
        APE INDUSTRY CO.,LTD.下稱亞加倍公司）前於民國95年
        10月24日委託原告自高雄承攬運送高速擴張網主機（即
        High Speed Expanded Metal Main Machine，下稱系爭
        貨物）乙台至美國WEWOKA，原告則將系爭貨物轉委由被
        告立達國際運通股份有限公司（下稱立達公司）承攬運
        送，被告立達公司再將系爭貨物遞行委由被告日本郵船
        株式會社（即日商日本郵船股份有限公司Nippon Yusen
        Kaishaｕ，業經原告撤回起訴）運送，詎系爭貨物於運
        抵美國洛杉磯進行卸船作業時，因被告立達公司、日本
        郵船株式會社所僱用之吊車操作不慎之人為疏失，致系
        爭貨物發生凌空墜落之意外，原告因而遭受讓系爭貨物
        所有權之貨物保險人請求損害賠償，金額合計美金41萬
        元（折合新臺幣1353萬元），是系爭貨物既係被告立達
        公司負責進行運送途中，因其僱用人或履行輔助人即被
        告日本郵船株式會社於進行卸貨作業時之過失行為而受
        損，則被告立達公司自應依運送契約之法律關係負債務
        不履行之損害賠償責任，並依民法637條規定與被告日
        本郵船株式會社負連帶賠償責任，爰就其中新臺幣（下
        同）150萬元部分先提起一部請求等語。並聲明：(一)被
        告應連帶給付原告150萬元，及自支付命令送達之翌日
        起至清償日止，按年息5％計算之利息。
  （二）原告復於97年2月4日具狀主張：系爭貨物於95年11月間
        在美國卸貨港洛杉磯發生事故受損後，原告即一再通知
        被告立達公司應繼續履行運送契約，以內陸運送之方式
        ，將系爭貨物運往目的地Wewoka，詎被告立達公司仍未
        依約將系爭貨物運往目的地，並將系爭貨物停運堆存於
        洛杉磯迄今，顯已違反兩造間運送契約之本旨，又原告
        已預付全程運費合計223萬6500元，其中前段海上運送
        （高雄港至洛杉磯港）之運費以美金25164.24元計算，
        後段內陸運送之運費以美金38700元計算，是以，被告
        立達公司中途停止運送之債務不履行行為，有逾收後段
        內陸運費美金38700元（折合新臺幣125萬10元）之情事
        ，原告自得依民法第642條規定中止陸段部分之運送契
        約，並請求被告返還溢收之運費，另原告亦得依民法第
        256條規定解除兩造間運送契約，並依同法第179條規定
        ，請求被告立達公司返還內陸部分之運費等語，並追加
        聲明：被告立達公司應給付原告125萬10元，及自追加
        書狀送達之翌日起至清償日止，按年息5％計算之利息
        （見本院卷第43、44頁）。
  （三）嗣因原告與被告立達公司及系爭貨物之保險人第一產物
        保險股份有限公司，就系爭貨物損害賠償部分（即起訴
        部分）於另案臺灣高雄地方法院97年度海商字第5號達
        成訴訟上和解，原告並撤回本件對被告立達公司及日本
        郵船株式會社關於債務不履行損害賠償部分之起訴（即
        原訴部分），僅請求被告立達公司返還運費（即追加之
        訴部分，見本院卷第94頁），經核原告請求被告立達公
        司給付125萬10元及法定遲延利息部分，屬訴之追加，
        自應受民事訴訟法第255條規定之限制，查原告追加之
        訴，係主張被告立達公司未履行陸段部分之運送，其得
        依民法第642條規定請求返還運費之要件為：(1)運送人
        未將運送物之到達通知受貨人前，或受貨人於運送物到
        達後，尚未請求交付運送物前；(2)託運人或提單持有人
        對於運送人已請求中止運送，原告另主張依民法第179
        條規定請求返還運費之要件為：(1)受有利益之人所受之
        利益係無法律上原因；(2)須他人受有損害；(3)他人所受
        之損害與受有利益人所受利益間有因果關係，主要爭點
        在於原告是否有權解除或中止陸段部分之運送契約，與
        原訴主張系爭貨物因被告日本郵船株式會社所僱用之吊
        車操作不慎之人為疏失，致發生凌空墜落之意外，被告
        立達公司與日本郵船株式會社應依債務不履行之規定，
        負連帶賠償責任，其構成要件為：(1)運送物之毀損係因
        可歸責於被告之事由所致；(2)原告必須受有損害；(3)運
        送物之毀損與原告所受損害間有因果關係，主要爭點在
        於被告日本郵船株式會社是否被告立達公司之履行輔助
        人、被告立達公司與日本郵船株式會社是否可歸責及應
        否負連帶賠償責任，是追加之訴與原訴之構成要件及主
        要爭點均有不同，本院除論斷原訴訟之主要爭點外，尚
        須另行調查、審認原告是否有權解除或中止陸段部分之
        運送契約，此追加之訴與原訴訟顯無共通性及關聯性，
        核與民事訴訟法第255條第1項第2款規定之情形不符，
        請求之基礎事實尚非同一，並有礙被告之防禦及訴訟之
        終結，況原告於提起訴訟後，本院尚未調查、審認證據
        資料時，即具狀請求本院裁定停止訴訟，待另案臺灣高
        雄地方法院97年度海商字第5號訴訟終結，再續行本件
        訴訟（見本院卷第13頁），經本院裁定停止訴訟在案，
        嗣原訴部分因兩造於另案達成訴訟上和解，經原告撤回
        起訴而告終結（見本院卷第94頁），則原訴亦無證據資
        料可供追加之訴利用。此外，被告並未同意原告為訴之
        追加，該追加訴訟復無民事訴訟法第255條第1項第3款
        至第6款情形，從而，本院認原告為訴之追加，不備訴
        追加要件，於法不合，自應予駁回。
三、綜上，本件追加之訴與原訴之構成要件及主要爭點均有不同
    ，兩者顯無共通性及關聯性，且原訴業經撤回終結，關於原
    訴之資料，追加之訴亦無可利用，若許其追加，徒使訴訟之
    終結延滯，被告亦表示不同意原告訴之追加，從而，原告追
    加之訴為不合法，應予駁回。
四、依民事訴訟法第249條第1項第6款、第95條、第78條，裁定
    如主文。
中    華    民    國    98    年    7     月    8     日
                  民事第二庭    法  官  鍾素鳳
以上正本係照原本作成。
如對本裁定抗告，須於裁定送達後10日內向本院提出抗告狀，並
繳納抗告費新臺幣1,000元。
中    華    民    國    98    年    7     月    8     日
                                書記官  林玗倩


司法院資訊處製作；財團法人民間司法改革基金會備份。
